臺灣新北地方法院三重簡易庭民事判決
111年度重簡字第1710號
原      告  凱基商業銀行股份有限公司


法定代理人  龐德明  
訴訟代理人  王瑞英  
被      告  王銘欽  
            李筱涵  

上  一  人
訴訟代理人  王英玉  
上列當事人間請求塗銷所有權移轉登記等事件，本院於民國111
年10月13日言詞辯論終結，判決如下：
　　主　    文
一、原告之訴駁回。
二、訴訟費用由原告負擔。
    事實及理由
壹、程序部分：
一、按確認法律關係之訴，非原告有即受確認判決之法律上利益
    者，不得提起之，民事訴訟法第247條第1項定有明文。所謂
    即受確認判決之法律上利益，係指因法律關係之存否不明確
    ，致原告在私法上之地位有受侵害之危險，而此項危險得以
    對於被告之確認判決除去之者而言，故確認法律關係成立或
    不成立之訴，苟具備前開要件，即得謂有即受確認判決之法
    律上利益，縱其所求確認者為他人間之法律關係，亦非不得
    提起。查本件原告所請求確認被告間就如附表所示不動產（
    下稱系爭不動產）之買賣債權關係及所有權移轉之物權關係
    不存在，因此法律關係之不明確，致原告是否得以對系爭不
    動產執行滿足其債權，無法明確，原告提起本件確認之訴以
    排除此項危險，自有確認利益，先予敘明。
二、原告主張：
  ㈠原告為被告王銘欽之債權人，已取得臺灣板橋地方法院101年
    司執字第33938號債權憑證，然被告王銘欽於96年8月28日將
    如附表所示之系爭不動產出售予被告李筱涵，並辦理所有權
    移轉登記完畢，應可獲得相當價金以清償債務，惟被告王銘
    欽迄今仍未清償，難認被告間有給付價金之事實，況被告間
    為親友關係，所為買賣及所有權移轉行為實有逃避原告追償
    及脫免執行之嫌，應認被告間買賣及所有權移轉關係不存在
    ，形式上登記於被告李筱涵名下，即係侵害真正所有權人即
    被告王銘欽之權利，被告王銘欽並有怠於行使權利請求被告
    李筱涵塗銷登記，原告得依民法第242條、第767條規定，代
    位被告王銘欽請求被告李筱涵將系爭房地所有權移轉登記塗
    銷，予以回復為被告王銘欽名下。
  ㈡被告未提出渠等二人間之買賣契約及價金交付證明資料，又
    被告王銘欽移轉系爭不動產予被告李筱涵後，除設籍在此外
    ，並未因兩造間買賣關係而塗銷抵押權登記，此與買賣常情
    不符。基此，被告間並無買賣價金數額意思表示合致及交付
    家金必要之點存在，渠等就系爭不動產所為買賣契約應不成
    立。
  ㈢聲明：
  1.確認被告間就系爭不動產於96年8月14日經新北市新莊地政
    事務所（收件字號：96年莊登字第335680號）所為之買賣契
    約級於98年8月28日以買賣為原因之所有權移轉登記物權行
    為均不存在。
  2.被告李筱涵應將系爭不動產於96年8月28日以買賣為原因，
    經新北市新莊地政事務所（96年莊登字第335680號）辦理之
    所有權移轉登記塗銷，並回復為被告王銘欽之名義。
三、被告則以：
  ㈠被告王銘欽：伊是欠萬泰銀行錢，但銀行合併，債權移轉。
    伊現在沒有能力還錢。伊當初91年度就已經把系爭不動產設
    定抵押給伊姐姐。當初系爭不動產是真的買賣，因為伊欠的
    錢已經超過房子的價值了。100年度台新銀行一樣有聲請塗
    銷。　
  ㈡被告均聲明：請求駁回原告之訴。
四、本院之判斷：
  ㈠原告主張被告王銘欽積欠其債務，系爭房地前曾以「買賣」
    為登記原因，移轉予被告李筱涵等情，業據提出臺灣板橋地
    方法院板院清101司執公字第33938號債權憑證、系爭房地第
    二類登記謄本、異動索引、調件明細、被告王銘欽戶籍謄本
    等件為證，並經本院依職權向新北市新莊地政事務所調取被
    告等就系爭房地所為之登記資料為憑，有該所111年8月19日
    新北莊地籍字第1116054157號函附相關資料影本（下稱新莊
    地政事務所函附相關資料）在卷可憑，堪信原告上開主張為
    真實。
  ㈡按表意人與相對人通謀而為虛偽意思表示者，其意思表示無
    效，但不得以其無效對抗善意第三人。虛偽意思表示，隱藏
    他項法律行為者，適用關於該項法律行為之規定，民法第87
    條定有明文。所謂通謀為虛偽意思表示，乃指表意人與相對
    人互相故意為非真意之表示而言，故相對人不僅須知表意人
    非真意，並須就表意人非真意之表示相與為非真意之合意，
    始為相當，若僅一方無欲為其意思表示所拘束之意，而表示
    與真意不符之意思者，尚不能指為通謀而為虛偽意思表示（
    最高法院51年台上字第215號、62年台上字第316號判決意旨
    參照）。復按第三人主張表意人與相對人通謀而為虛偽意思
    表示者，該第三人應負舉證之責（最高法院48年台上字第29
    號判決意旨參照）。準此，原告就被告王銘欽、李筱涵間系
    爭房地買賣契約及所有權移轉登記行為，均為通謀虛偽意思
    表示之事實，應負舉證之責。
  ㈢經查，原告於本件固提出臺灣板橋地方法院板院清101司執公
    字第33938號債權憑證、系爭房地第二類登記謄本、異動索
    引、調件明細、被告王銘欽戶籍謄本等資料為證，然上開證
    據並不足以推論原告所主張被告間就系爭房地買賣及所有權
    移轉登記行為均屬通謀虛偽意思表示情事，且無從證明原告
    所主張之被告間因脫產而為通謀虛偽意思表示之事實，原告
    上開主張，顯屬片面臆測之詞。因此，原告就被告間系爭房
    地買賣及所有權移轉登記等法律行為係出於互相故意為非真
    意之意思表示此一事實未能舉證以實其說，難認其主張可採
    。
　㈣況依本院所調取之新莊地政事務所函附相關資料，被告王銘
    欽於96年8月間將系爭房地出賣予被告李筱涵，尚有繳納新
    臺幣（下同）41,776元之土地增值稅、5,238元之契稅，足
    見被告王銘欽、李筱涵為系爭房地買賣之移轉行為，業已付
    出移轉成本，是被告王銘欽、李筱涵間之買賣契約，尚難遽
    認有何通謀虛偽之情。
五、綜上所述，原告依民法第767條、第242條規定，主張代位被
    告王銘欽確認被告間系爭不動產買賣契約不存在，並請求塗
    銷被告間就系爭不動產於96年間之移轉登記云云，應無可採
    ，故其所請，為無理由，應予駁回。
六、本件事證已臻明確，兩造間其餘主張舉證併所提證據，核與
    判決之結果不生影響，不再一一論列。　　
七、訴訟費用負擔之依據：民事訴訟法第78條。
中　　華　　民　　國　　111 　年　　11　　月　　3 　　日
                  三重簡易庭  法  官  王凱俐
以上正本係照原本作成。
如不服本判決，應於送達後20日內，向本院提出上訴狀並表明上
訴理由，如於本判決宣示後送達前提起上訴者，應於判決送達後
20日內補提上訴理由書（須附繕本）。
如委任律師提起上訴者，應一併繳納上訴審裁判費。
中　　華　　民　　國　　111 　年　　11　　月　　3 　　日
                              書記官　李采錡
附表：

編  號   土　　　　　地　　　　　坐　　　 　 落　　     地  目  面　　積   權  　利    範　  圍  縣　市 鄉鎮市區 　段　 小段   地　　號   平方公尺  １ 新北市 新莊區 全安  599 建 477.26 10000分之237  備考        




編      號 建號 基  地  坐  落--------------建  物  門  牌 建築式樣主要建築材料及房屋層數 　　　建物面積（平方公尺）　　    權利        範圍     樓    層    面    積  合　　　　　　　　計 附屬建物主要建築材料及用途  １ 2586 新北市○○區○○段000地號--------------新北市○○區○○街00巷0號5樓 鋼筋混凝土造5層樓房 5 樓層：69.83 合  計：81.79 陽台：11.96  2分之1  備考